【裁判字號】    97,裁,4536
【裁判日期】    970918
【裁判案由】    償還公費
【裁判全文】
最  高  行  政  法  院  裁  定
                                      97年度裁字第4536號
聲  請  人  甲○○
上列聲請人因與相對人海軍軍官學校間償還公費事件，對於中華
民國97年1月18日本院97年度裁字第518號裁定，聲請再審，本院
裁定如下：
    主  文
再審之聲請駁回。
再審訴訟費用由聲請人負擔。
    理  由
一、按對於本院裁定聲請再審，依行政訴訟法第283條準用同法
    第277條第1項第4款之規定，應表明再審理由及關於再審理
    由並遵守不變期間之證據。所謂表明再審理由，必須指明其
    所再審之裁定，有如何合於行政訴訟法第273條所定再審事
    由之具體情事始為相當，倘僅泛言有何條款之再審事由，而
    無具體情事；或僅指明所聲請再審之裁定前各程序所為裁判
    ，有如何再審事由，而未具體指及其所聲請再審之裁定有合
    於再審之事由者，均難謂已表明再審理由，其再審之聲請，
    即屬不合法。
二、本件聲請人對本院97年度裁字第518號裁定（下稱原確定裁
    定），聲請再審，核其狀述理由，無非謂：
  (一)其在前案中（指原確定裁定），是以本院96年度裁字第864
    號裁定為再審對象，主張該再審對象之裁定有重要證據漏未
    審酌。但原確定裁定卻以其未具體指明再審事由，而以裁定
    不合法予以駁回。
  (二)按聲請人進行本件訴訟始終未經合法代理，因此原確定裁定
    有行政訴訟法第273條第1項第5款之再審事由。
  (三)又就本案實體爭點部分，有關保證書上之簽名是否為聲請人
    所親簽，始終未經鑑定審酌，是以有行政訴訟法第273條第1
    項第14款所稱「足以影響判決結果之重要證物漏未審酌」之
    再審事由。
三、經查聲請人既然是以本院97年度裁字第518號確定裁定為再
    審對象，即應主張該裁定本身及該裁定所踐行之程序存在再
    審事由。但聲請人實際主張各項再審理由，卻均與上開確定
    裁定駁回之理由無涉，是依上開說明，其聲請自非合法，應
    予駁回。
四、附帶言之，有關行政訴訟法第273條第1項第5款之再審事由
    ，乃是指「訴訟程序中曾由代理人或代表人為訴訟行為，但
    該實際為訴訟行為之代理人或代表人實質上並無代理權或代
    表權」者，不包括「自始未委任代理人」之情形，聲請人對
    此似有誤會，亦在此併予說明如上。
五、依行政訴訟法第283條、第278條第1項、第104條、民事訴訟
    法第95條、第78條，裁定如主文。
中    華    民    國    97    年    9     月    18    日
                    最高行政法院第一庭
                        審判長法官  鄭  淑  貞
                              法官  姜  仁  脩
                              法官  侯  東  昇
                              法官  帥  嘉  寶
                              法官  胡  方  新
以  上  正  本  證  明  與  原  本  無  異
中    華    民    國    97    年    9     月    19    日
                              書記官  莊  俊  亨


司法院資訊處製作；財團法人民間司法改革基金會備份。
